【裁判字號】    92,重訴,6
【裁判日期】    920909
【裁判案由】    侵權行為損害賠償
【裁判全文】
臺灣高等法院臺南分院民事判決  九十二年度重訴字第六號    Ｋ
      原      告  乙  ○  ○
      兼  法  定
      代  理  人  丙  ○  ○  .
                  丁  ○  ○  .
      被      告  甲  ○  ○  .
當事人間因請求侵權行為損害賠償事件，經本院刑事庭裁定（九十一年度重附民字第
二七九號）移送前來，本院於九十二年八月二十六日言詞辯論終結，判決如下︰
    主    文
被告應給付原告乙○○新臺幣伍拾萬捌仟伍佰貳拾元，各給付原告丙○○、原告丁○
○新台幣參拾萬元，並均自民國九十一年九月二十一日起，至清償日止，按年息百分
之五計算之利息。
原告其餘之訴及假執行聲請均駁回。
訴訟費用由被告負擔五分之一，餘由原告負擔。
    事    實
甲、原告方面：
一、聲明：(一)被告應給付原告乙○○新臺幣(下同)五百萬元；應給付原告丙○○、丁
    ○○各二百萬元，及均自附帶民事訴訟狀繕本送達被告翌日起至清償日止，按年
    息百分之五之利息。(二)願供擔保聲請宣告假執行。
二、陳述：
  (一)引用刑事判決之記載。
  (二)按因故意或過失不法侵害他人之權利者，負損害賠償責任。民法第一百八十四條
    定有明文；又不法侵害他人之身體、健康、名譽或自由、信用、隱私、貞操，或
    不法侵害其他人格法益而情節重大者，被害人雖非財產上之損害，亦得請求賠償
    相當之金額。其名譽被侵害者，並得請求回復名譽之適當處分。前二項規定，於
    不法侵害他人基於父、母、子、女、配偶關係之身分法益而情節重大者，準用之
    ；同法第一百九十五條定有明文。
  (三)被告明知原告乙○○係未滿十四歲之稚女，竟為逞獸慾，對原告乙○○性侵害之
    行為，致使原告乙○○身心嚴重受戕，依前揭規定，被告應賠償右揭損害。
  (四)被告不知廉恥，毫無後悔，毫無悔悟，違背社會公平正義，犯後飾詞狡辯，加重
    強制性交，並且是用強迫威脅、恐嚇，連續多次惡性重大。
  (五)原告乙○○遭被告手摸而且以手指伸入陰道裡面，痛得像刀割，又被威脅嚇到害
    怕不敢叫、不敢講，年幼不知反抗，留下性傷害的陰影，對小孩及全家造成的長
    期嚴重影響，是一輩子的遺憾和創傷。又被侵害後憤怒、焦慮不安、精神不振、
    疼痛騷癢無法上學，在家哭鬧不停，上學上課無法集中注意力，心不在焉，突然
    沒理由感到害怕驚慌，急躁不安，情緒低落，非常不穩定。
  (六)原告請求金額如下：
    原告００部分：心裡治療費用，每周一次，一次一千元，計程車一次來回一千五
    百元，上班請假，扣全勤金一次五千元，一周扣七千五百元，一年四十八次，二
    年共七十二萬元。
                  治療費用十二萬元，來回路費二十四萬八千元，進口藥八十二萬
                  元，二年共支出一百九十九萬四千元。
                  精神慰撫金部分：二百二十八萬六千元。
    原告丁○○、丙○○部分：各請求精神慰撫金二百萬元。
三、證據：提出診斷証明書二件、掛號收據四張為証，並聲請訊問証人戊○○。
乙、被告方面：
一、聲明：(一)原告之訴及假執行之聲請均駁回。(二)如受不利之判決，願供擔保請准宣
    告免為假執行。
二、陳述：
  (一)原告乙○○是年僅五歲之小女孩，心智尚未成熟，並無詳細之記憶力，其於九十
    年十一月供稱九十年間遭侵害其證述是否可採，本非無疑，由其於警訊供稱「伯
    公要我躺椅子上，雙腳抬高，他則是跪在地上，他將我的內褲脫掉，衣服沒有脫
    ，伯公自己也將褲子脫掉，然後伯公將他的雞雞用我尿尿的地方，他有前後將身
    體擺動」，但事實上刑事判決事實認定本件是強制性交未遂，足見原告乙○○所
    描述情節，顯係製作筆錄者之想像再以誘導訊問方式製作筆錄，非事實真相。又
    原告乙○○於檢察署偵訊時稱「我有看到他的小雞雞，然後他用摸我尿尿的地方
    ，再用他的小雞雞碰我尿尿的地方，並流出白色液體，後來伯公就去洗澡，這種
    情形有多次，伯公均叫我不要告訴別人」。但事實上，原告乙○○只到過佛堂一
    次，怎可能被告有多次性侵害行為？
  (二)刑事判決以被告於警訊及檢察官偵查中初次訊問之供述為憑，認定被告自九十年
    五月間連續多次強制性交原告乙○○未遂，惟查被告固於警訊暨檢方初次偵訊時
    供承有強制性交原告乙○○之事實，但嗣後已翻前供，被告於警訊暨檢方初次偵
    訊所為供述是否屬實，已非無疑。被告已高齡七十五歲，就身體狀況而言受不了
    長時間之疲勞訊問，九十一人年十六日上午時遭警方帶至學甲分局直至下午五、
    六時帶至台南地檢署，只得向警方、檢方表示未對小女孩為任何性侵害行為，而
    核閱被告九十一年十一月十六日警訊筆錄先是供稱「我並沒有對三五八七之九０
    ０七強制性交，我只是與她玩而已」，但嗣後卻稱「我是於今年五月份第一次，
    但我仍強調我並未弄破她的處女膜，因為我並未插入生殖器深處」，前後供述明
    顯不一，則嗣後警訊供述是否被告真意，已非無疑，就九十年十月十六日之偵訊
    筆錄被告亦供稱「沒有，我只是跟他們抱著玩而已」、「沒有那天小孩子有來我
    家，但我只是抱著玩而已」，則嗣後為何有「是我生殖器有拿出來想插入原告乙
    ○○生殖器，但沒有插入，但有在外陰部磨擦而已」、「磨擦就射精了，所以沒
    有插入」等供述，不免可疑，蓋既已供稱只是「抱抱而已」為何又會有在「外陰
    部磨擦」之供述，且被告已高齡七十五歲，根本不會用「外陰部」來描述。
丙、本院依職權調取本院九十年上訴字第九四三號刑事卷宗。
    理    由
一、原告乙○○主張，被告於九十年五月間，以拿餅乾給原告乙○○吃為餌，將伊誘
    騙至台南縣北門鄉錦湖村其住居處，利用伊年幼不知反抗，多次強脫其褲，以手
    撫摸伊外陰部，並自行脫下褲子，欲將生殖器插入伊之陰道，因摩擦即告射精，
    未得逞，伊受被告性侵害，精神甚為痛苦，得請求賠償二百二十八萬六千元，又
    因而陰道疼痛搔癢，需長期醫治，已支出醫藥費及車費共一百九十九萬四千元，
    又支出心理治療費用、車費共七十二萬元，爰請求被告賠償五百萬元，並加付法
    定利息，原告丁○○、丙○○則以伊係原告乙○○之父母，因乙○○受被告性侵
    害，其父母身分法益受侵害，精神甚為痛苦，爰請求被告賠償精神慰撫金各二百
    萬元，並加付法定遲延利息等情。被告則否認有侵害原告乙○○之情事，辯稱：
    警訊筆錄係受長時間疲勞偵訊所述，不可採，原告乙○○係五歲幼女，所述係受
    警員之誘導所生，與事理經驗不合，原告乙○○並未支出費用，其請求損失，並
    無理由，原告等慰撫金之請亦顯然過高等語，資為抗辯。
二、原告乙○○主張被告於前開時、地，性侵害原告乙○○之事實，已經其於刑事程
    序時於警訊、檢察官偵查時、本院刑事庭審理時指訴在卷，被告於警訊時及檢察
    官初次訊問時亦供認不諱，有筆錄影本存卷可按，雖被告於檢察官偵查中、及本
    院刑事庭審理時翻異前詞，否認有對原告乙○○性侵害。
三、惟查：
  (一)被告於警訊時供稱：「我是於今（九十）年五月份，第一次性侵害３５８７─９
    ００７（按即乙○○），但我仍強調我並未弄破她的處女膜，因為我並未插入她
    生殖器深處」、「我有將我長褲拉鍊拉下，將生殖器拉出並露出」、「我有將３
    ５８７─９００７內褲脫掉」、「我僅將我生殖器陽具龜頭有放在她的陰道口，
    但我未插入她陰道內，沒有以身體其他部位或物品插入她的陰道內」、「我將我
    龜頭抵住她的陰道口，我就受不了刺激而射精，而馬上龜頭移離並馬上用衛生紙
    擦拭，我沒有戴保險套」、「我有用手撫摸３５８７─９００７陰部，是在以陽
    具抵住她陰部之前」、「是我與３５８７─９００７在我房間床上玩耍相互擁抱
    ，然後我先脫下她的內褲，撫摸她的陰部，然後我再拉下我長褲拉鍊並露出我陽
    具，並以陽具抵住她陰部口，我就馬上射精」（見警訊卷第一頁背面至第三頁）
    等語；復於檢察官偵查中初次訊問時供承：「我生殖器有拿出來想插入被害人生
    殖器，但沒有插入，但有在外陰部摩擦而已」、「摩擦就射精了，所以沒有插入
    」（見偵查卷第六頁及背面）等語，核與原告乙○○於偵查時及本審審理時指稱
    ：被告用手摸伊尿尿的地方（係指外陰部），再用他的小雞雞（係指被告之生殖
    器）碰伊尿尿的地方，並流出白色液體（係指精液），有很多次，有一點痛，沒
    有流血等情（見偵查卷第十四頁背面及第十五頁、本院刑事卷第三一頁）相符。
  (二)原告乙○○年僅五歲，對於成年男性之生殖器官及性交一事毫無概念，但於警訊
    時，描述被告之生殖器官為「被告之雞雞長長的，較裡面是黑黑的，外面白白的
    （係指膚色），有長一些像頭髮的捲捲的毛」（見警訊卷第九頁背面），且於警
    訊時、檢察官偵查時及本院刑事庭審理時，就被害過程指述綦詳，大致上並無出
    入，應認其指述為實在。（依外國學者之研究，二歲半至五歲半之兒童，不會比
    成年人更容易說謊，更不可能去杜撰複雜且又無証據之陳述，兒童能保留幾乎和
    成人一樣之訊息，參見己○○譯，兒童性侵害手冊，第一一四頁，亞太圖書公司
    出版），再參酌証人戊○○（台中縣家扶中心特約心理治療師）於本院到庭所為
    証述、並以評估報告綜合表示：「九十年十二月初，受任治療原告乙○○及其父
    母，一星期一次，最初半年小孩不願提及此事，治療中期，經心理治療師之協助
    催化，小孩自我功能增加，願意表達情緒，曾數次簡述受侵害之經驗，呈現顯著
    驚恐痛苦，他主動告訴，說伯公有性侵害他三次，治療近期，自我功能及安全感
    漸強，較能坦然表達受侵害相關經驗，可透過偵訊輔助娃娃敘述及模擬受侵害事
    件細節，曾告知加害者用雞雞及手指插入其下體尿尿處，於得知加害者尚未被監
    禁制裁時，呈現痛苦恐懼憤怒情緒」（本院卷五十八頁，九十一頁），查該心理
    治療師受有專業碩士教育，係合格心理治療師，擔任原告乙○○之心理治療工作
    半年以上，其長期密集專業觀察治療原告乙○○，所為証述及評估報告，自屬可
    採，依其上開証述及觀察評估報告，亦可佐証原告乙○○之指訴，係屬事實，堪
    以採信。
  (三)被告雖辯稱原告所指地點係一貫道上課講經之處，並無房間，原告之指訴顯與事
    實不合云云，惟查依原告乙○○於警訊時所述：「我媽回大陸期間，伯公叫我去
    他家玩，他會買餅乾給我吃，帶我到辛○伯公的房間，‧‧然後他用手摸我尿尿
    的地方，再用他的小雞雞碰我尿尿的地方，並流出白色液體‧‧‧這種情形，有
    很多次，伯公均叫我不要告訴別人」（見偵查卷第十四頁背面）等語甚詳，被告
    於警訊時亦供稱：「是在我住處庚○○○○○○我房間內」（見警訊卷第一頁背
    面）等語，於本院刑事庭審理時亦自承住在上址辛○，是講堂，伊住在那裡等語
    （本審卷第五六頁），二人所述相符，被告所提相片並不能為其有利之証明。
  (四)綜上所述，被告所辯，係卸責之詞，原告乙○○主張，應屬可採。被告性侵害原
    告乙○○之事實，堪以認定。
四、按故意不法侵害他人之權利者，負損害賠償責任。民法第一百八十四條定有明文
    ；又不法侵害他人之身體、健康、貞操，或不法侵害其他人格法益而情節重大者
    ，被害人雖非財產上之損害，亦得請求賠償相當之金額。前二項規定，於不法侵
    害他人基於父、母、子、女、配偶關係之身分法益而情節重大者，準用之；同法
    第一百九十五條定有明文。本件被告性侵害原告乙○○，已見前述，原告丁○○
    、丙○○分別係其父母，有戶籍資料可按，則其等請求被告賠償損害，即無不合
    ，應予准許。應再審酌者，為原告所得請求賠償之金額，爰分述如左：
  (一)原告乙○○部分：
    (1)醫療費一百九十九萬四千元部分：原告乙○○主張，其因被告之侵害，下體搔
      癢，曾多次至婦產科門診，支出醫藥費，除已提出之二張台中縣菩提醫院、祐
      生中醫診所掛號單據外，未有其他証據証明，其二張收據，合計一百二十元，
      此部分應予准許。至其餘原告請求之費用進口藥八十二萬元、來回路費二十四
      萬元、治療費十二萬元，未有相關資料証據，尚非可採。
    (2)心理治療費七十二萬元：此部分亦未據其提出任何收據，以資證明。依証人戊
      ○○之報告所載，自九十年十二月六日起至九十二年三月三十一日止，共進行
      四十次治療，每次一千二百元，由台中縣政府、台中縣家扶中心轉介治療，因
      經費制度關係已結案（見本院卷九十四頁），依此項報告，該費用顯係由台中
      縣政府、台中縣家扶中心支出，原告乙○○並未支付費用，此部分其請求，不
      應准許。但因其年幼，須由父母之一人陪同前往，其支出車費，雖未有收據，
      但依常情，核屬必要支出，每次以五百元計算，共二萬元，此部分應予准許。
      又依心理治療師之建議，原告乙○○於青春期開始階段，宜接受心理評估，及
      一年以上心理輔導（本院卷九十五頁），此部分核屬將來必要支出，依一周一
      次，每次一千二百元之最低標準，合計須支出六萬二千四百元，加上必要交通
      費用一次以五百元計算，約須二萬六千元，此部分其請求，應予准許。逾此請
      求，為無理由，應予駁回。
    (3)精神慰藉金二百二十八萬六千元部分；查原告乙○○幼年被性侵害，精神確受
      極大痛若，有評估報告可按，本院斟酌實際其被害情況，及被告係無業老人、
      無不動產、原告乙○○係六歲幼女，認為原告乙○○請求二百二十八萬六千元
      ，尚嫌過高，應予核減為四十萬元，方屬公允，逾此數額之請求，為無理由。
  (二)原告丁○○、丙○○部分：原告二人係原告００之父母，因幼女遭被告性侵害，
    精神甚為痛苦，幼女因被害而哭鬧、焦慮、驚恐、不安，夫妻為照顧受創幼女壓
    力增加，家庭為此失和，情緒極度不安，爰審酌原告乙○○係工人、教育程度國
    中、受害程度，被告犯後態度等一切情事，認原告乙○○、丙○○請求二百萬元
    ，尚屬過高，均應減為三十萬元為當，在此範圍，其請求應予准許。逾此請求，
    則為無理由，應予駁回。
五、從而，原告等基於侵權行為之損害賠償請求權，請求被告賠償原告乙○○五十萬
    八千五百二十元，賠償原告乙○○、丙○○各三十萬元，並均自九十一年九月二
    十一日起（起訴狀繕本送達翌日），至清償日止，依法定利率計算之遲延利息，
    洵屬正當，應予准許。逾此部分所為之請求，為無理由，應予駁回。原告陳明願
    供擔保，聲請宣告假執行，因其勝訴部分，未逾一百五十萬元，被告就其敗訴部
    分不得上訴，此部分因本院判決之宣示而告確定，無宣告假執行必要，其餘假執
    行之聲請，因訴之駁回而失所附麗，不予准許，爰駁回其假執行之聲請。
六、結論：本件原告之訴，均為一部有理由，一部無理由，依民事訴訟法第七十九條
    但書，判決如主文。
中      華      民      國    九十二    年      九      月      九      日
                                    臺灣高等法院臺南分院民事第一庭
~B1審判長法官  王    惠    一
~B2      法官  張    世    展
~B3      法官  吳    上    康
右為正本係照原本作成。
原告如對本判決上訴，須於判決送達後廿日內向本院提出上訴狀，未表明上訴理由者
，應於上訴後廿日內，向本院提出理由書。
被告不得上訴。
中      華      民      國    九十二    年      九      月      十      日
~B法院書記官  易    慧    玲


司法院資訊處製作；財團法人民間司法改革基金會備份。
